---
title: "Análisis de Datos Categóricos"
subtitle: "Tarea 02"
author:
  - "Rivera Torres Francisco de Jesús"
  - "Rodríguez Maya Jorge Daniel"
  - "Samayoa Donado Víctor Augusto"
  - "Trujillo Bariios Georgina"
date: "Mayo 23, 2019"
output:
  pdf_document:
    toc: false
    number_sections: false
    fig_caption: true
    highlight: kate
    df_print: kable
    includes:
      in_header: tex/header.tex
fontsize: 11pt
documentclass: article
classoption: twoside
fig_align: "center"
---

```{r setup, include = FALSE, eval = TRUE}
knitr::opts_chunk$set(echo = TRUE, eval = TRUE, fig.height = 3)

# Se cargan las librerias a utilizar
library(tidyverse)
library(readxl)
library(scales)
library(grid)
library(kableExtra)
library(latex2exp)
library(binom)
```

# Ejercicio 1
Los datos `bacalao.csv` corresponden a número de bacalaos capturados en diferentes estaciones de pesca. Para cada estación, se provee del ID de la estación, la temperatura promedio del agua $(^{\circ}F)$, la latitud, la longitud y la profundidad máxima.

Utilizando como variable dependiente el número de peces capturados (conteos) y como variables explicativas el resto de las variables, se han generado dos modelos: modelo 1 y modelo 2 Se muestran a continuación las salidas de `R` para ambos modelos.

```{r, echo = FALSE}
Bacalao <- read_csv("datos/bacalao.csv", col_types = cols(.default = col_integer(),
                                                          Latitude = col_double(),
                                                          Longitude = col_double(),
                                                          Temperature = col_double())) %>% 
            rename(peces_capturados = `peces capturados`,
                   station_id = `Station ID`)

Bacalao %>% 
  head() %>% 
  knitr::kable(format = "latex", booktabs = TRUE, longtable = TRUE, linesep = "",
               escape = FALSE, digits = 3,
               caption = "Datos de la encuesta",
               col.names = c("ID estación", "Latitud", "Longitud", "Profundidad", "Temperatura", "Peces capturados")) %>% 
  row_spec(0, align = "c") %>% 
  kableExtra::kable_styling(latex_options = c("striped", "repeat_header"))
```

```{r}
modelo2<-glm(peces_capturados ~ Latitude + Longitude + Temperature + Depth,
             family = poisson,
             data = Bacalao)
summary(modelo2)
```

```{r}
modelo1<-glm(peces_capturados ~ Latitude + Longitude + Temperature,
             family = poisson,
             data = Bacalao)
summary(modelo1)
```

```{r, eval = FALSE}
anova(modelo1, modelo2, test = "Chisq")
```


```{r, echo = FALSE}
anova(modelo1, modelo2, test = "Chisq") %>% 
  knitr::kable(format = "latex", booktabs = TRUE, longtable = TRUE, linesep = "",
               escape = FALSE, digits = 3)
```


## Inciso 1.a)
Escribe los modelos 1 y 2 con los valores de los coeficientes, indicando claramente los componentes aleatorio, sistemático y la función liga.

## Inciso 1.b)
Escribe las hipótesis nula $(H_0)$ y alternativa $(H_A)$ del Análisis de Devianza que se muestra en la salida de `R`.

## Inciso 1.c)
Escribe la conclusión de la prueba de Análisis de Devianza para la que escribiste las hipótesis, incluyendo en tu conclusión si vale o no la pena la inclusión de *"Depth"* (profundidad máxima) en el modelo.

## Inciso 1.d)
Interpreta los coeficientes del modelo 2.



# Ejercicio 2
En el archivo `encuesta.csv` se encuentran los conteos de una encuesta realizada en EU en donde se les preguntó a adultos si estaban de acuerdo con la distribución de condones a adolescentes (si condón/no condón) , si estaban de acuerdo con el sexo premarital (desacuerdo / acuerdo) y su posición política (liberal/demócrata/ repúblicano).

```{r, echo = FALSE}
Encuesta <- read_csv("datos/encuestaUSA2.csv", col_types = cols(.default = col_character(),
                                                                 conteos = col_integer()))

Encuesta %>% 
  knitr::kable(format = "latex", booktabs = TRUE, longtable = TRUE, linesep = "",
               escape = FALSE, digits = 3,
               caption = "Datos de la encuesta",
               col.names = c("Conteos", "Posición", "Condones", "Premarital")) %>% 
  row_spec(0, align = "c") %>% 
  kableExtra::kable_styling(latex_options = c("striped", "repeat_header"))
```

```{r}
modeloA <- glm(conteos ~ posicion + condones + premarital,
               family = poisson,
               data = Encuesta)
summary(modeloA)
```

```{r}
modeloB <- glm(conteos ~ posicion * condones * premarital,
               family = poisson,
               data = Encuesta)
summary(modeloB)
```

```{r}
modeloC <- glm(conteos ~ premarital + condones*posicion,
               family = poisson,
               data = Encuesta)
summary(modeloC)
```

```{r}
modeloD <- glm(conteos ~ condones + posicion*premarital,
               family = poisson,
               data = Encuesta)
summary(modeloD)
```

```{r}
modeloE <- glm(conteos ~ posicion + condones*premarital,
               family = poisson,
               data = Encuesta)
summary(modeloE)
```

```{r}
modeloF <- glm(conteos ~ condones*posicion + condones*premarital + posicion*premarital,
               family = poisson,
               data = Encuesta)
summary(modeloF)
```

```{r}
modeloG <- glm(conteos ~ condones*posicion + posicion*premarital,
               family = poisson,
               data = Encuesta)
summary(modeloG)
```

```{r, eval = FALSE}
anova (modeloF, modeloB, test = "Chisq")
```


```{r, echo = FALSE}
anova (modeloF, modeloB, test = "Chisq") %>% 
    knitr::kable(format = "latex", booktabs = TRUE, longtable = TRUE, linesep = "",
               escape = FALSE, digits = 3)
```


## Inciso 2.a)
Haz una tabla con las devianzas, grados de libertad, AIC, términos incluidos en cada modelo ajustado y tipo de independencia


## Inciso 2.b)
Escribe las hipótesis nula $(H_0)$ y alternativa $(H_A)$ del Análisis de Devianza que se muestra en la salida de `R`.

## Inciso 2.c)
Escribe la conclusión de la prueba de Análisis de Devianza para la que escribiste las hipótesis, incluyendo en tu conclusión si vale o no la pena la inclusión de la triple interacción en el modelo.

## Inciso 2.d)
Elige al mejor modelo justificando la elección en el AIC, devianzas, grados de libertad y parsimonia.

## Inciso 2.e)
¿El *mosaicplot* que elegiste apoya tu elección? Justifica tu respuesta.